臺灣臺北地方法院刑事判決
110年度審簡上字第135號
公  訴  人  臺灣臺北地方檢察署檢察官
上  訴  人
即  被  告  孟芝羽



上列上訴人即被告因詐欺案件，不服臺灣臺北地方法院刑事庭於
中華民國110年3月31日所為110年度審簡字第524號第一審刑事簡
易判決（起訴案號：110年度偵字第1779號)，提起上訴，本院管
轄第二審之合議庭判決如下：
    主  文
上訴駁回。
孟芝羽緩刑貳年，緩刑期間應按本院一一０年度審簡上附民移調
字第十五號調解筆錄所載內容給付告訴人裕富數位資融股份有限
公司。
    事實及理由
一、本案經本院合議庭審理結果，認第一審簡易判決認事用法及
    量刑均無不當，應予維持，並引用第一審簡易判決書記載之
    事實、證據及理由（如附件）。
二、上訴人即被告上訴意旨略以：被告因懷有身孕，望能於生產
    、做完月子後開始依附緩刑條件履行負擔等語。
三、本院判斷：
  ㈠量刑之輕重，係事實審法院得依職權自由裁量之事項，茍已
    斟酌刑法第57條各款所列情狀而未逾越法定刑度，則不得遽
    指為違法；又刑罰之量定屬法院自由裁量之職權行使，但仍
    應審酌刑法第57條所列各款事由及一切情狀，為酌量輕重之
    標準，並非漫無限制，在同一犯罪事實與情節，如別無其他
    加重或減輕之原因，下級法院量定之刑，亦無過重或失輕之
    不當情形，則上級法院對於下級法院之職權行使，原則上應
    予尊重（最高法院72年台上字第6696號判例意旨參照）。由
    上可知，法律固賦予法官自由裁量權，但此項裁量權之行使
    ，並非得以恣意為之，仍應受一般法律原則之拘束，苟無濫
    用裁量權、違反比例原則、重要量刑事由未予斟酌之情事，
    尚難謂有違法或不當之處。
  ㈡本案經原審審理結果，認被告犯罪事證明確，因而適用刑事
    訴訟法第449條第2項、第3項、第450條第1項、第454條第2
    項，刑法第339條第1項、第41條第1項前段、第74條第1項第
    1款、第2項第3款、第38條之1第1項前段、第3項，刑法施行
    法第1條之1第1項，審酌被告明知其無資力清償積欠之債務
    ，仍融資辦理貸款，詐得新臺幣（下同）8萬5,800元，犯後
    坦承犯行，已與告訴人裕富數位資融股份有限公司以10萬2,
    440元達成調解，願賠償其所受之損害，惟僅給付1萬5,000
    元，其餘未依約履行，兼衡被告自陳之智識程度及家庭經濟
    狀況、告訴代理人於本院表示之意見，暨其犯罪動機、行為
    手段、造成之損害等一切情狀，量處如原審主文所示之刑，
    及諭知易科罰金之折算標準。
  ㈢經核原審上開審酌情由並無不合，復參酌被告於本院審理時
    坦承犯行（見本院卷第60頁），認原審認事用法並無不當，
    量刑尚屬妥適，未逾越法律規定之範圍，亦無濫用權限之情
    事，難謂有何違法可言。被告於生產做完月子後與告訴人於
    本院審理中重新達成和解等情，有本院110年度審簡上附民
    移調字第15號調解筆錄可憑（見本院卷第73頁），原審雖未
    及審酌上情，惟就此與原判決量刑所據理由為整體綜合觀察
    ，尚難認原審就本件犯罪事實與情節量處之刑，有何明顯過
    重或失輕之不當，應予維持。
  ㈣被告前未曾受有期徒刑以上刑之宣告，有臺灣高等法院被告
    前案紀錄表一份在卷可稽，本院認經此偵、審程序及科刑宣
    告後，當知所警惕，無再犯之虞，所宣告之刑以暫不執行為
    適當，依刑法第74條第1項第1款規定，併予緩刑諭知，以啟
    自新，並命被告應按本院110年度審簡上附民移調字第15號
    調解筆錄所載內容給付告訴人裕富數位資融股份有限公司，
    且此部分依同法第74條第4項之規定得為民事強制執行名義
    ，又依同法第75條之1第1項第4款之規定，受緩刑之宣告而
    違反上開本院所定負擔情節重大，足認原宣告之緩刑難收其
    預期效果，而有執行刑罰之必要者，得撤銷其宣告，併為說
    明。
據上論斷，應依刑事訴訟法第455條之1第1項、第3項、第368條
、第373條，刑法第74條第1項第1款、第2項第3款，判決如主文
。
本案經檢察官戚瑛瑛提起公訴，檢察官邱曉華到庭執行職務。
中    華    民    國    110   年    10    月    25    日
                  刑事第二十庭審判長  法  官  洪英花

                                      法  官  宋恩同

                                      法  官  郭  嘉
以上正本證明與原本無異。
不得上訴。
                                      書記官  洪啟瑞
中    華    民    國    110   年    10    月    25    日
附件：
臺灣臺北地方法院刑事簡易判決
110年度審簡字第524號
公　訴　人　臺灣臺北地方檢察署檢察官
被　　　告　孟芝羽　女　(民國00年0月00日生)
　　　　　　　　　　身分證統一編號：Z000000000號
　　　　　　　　　　住新北市○○區○○路0段000巷0○0號
　　　　　　　　　　居新北市○○區○○路000號3樓
上列被告因詐欺案件，經檢察官提起公訴（110年度偵字第1779
號），被告於準備程序中自白犯罪（110年度審易字第275號），
經本院合議庭裁定由受命法官獨任逕以簡易判決處刑，並判決如
下：
    主      文
孟芝羽犯詐欺取財罪，處有期徒刑參月，如易科罰金，以新臺幣
壹仟元折算壹日。緩刑貳年，並應履行如附表所示之負擔。
未扣案犯罪所得新臺幣陸萬陸仟零參拾玖元沒收，於全部或一部
不能沒收或不宜執行沒收時，追徵其價額。
    事實及理由
一、本件犯罪事實及證據，除犯罪事實一第7至8行「裕富數位資
    融股分有限公司」更正為「裕富數位資融股份有限公司」、
    第17行「108年11月24日」更正為「108年12月11日」；證據
    部分補充「被告孟芝羽於本院準備程序時之自白（見本院審
    易卷第36至37頁）」外，餘均引用檢察官起訴書之記載（如
    附件）。
二、核被告孟芝羽所為，係犯刑法第339條第1項之詐欺取財罪。
三、爰審酌被告不思循正當途徑獲取財物，明知其無資力清償積
    欠之債務，仍融資辦理貸款，詐得新臺幣（下同）8萬5,800
    元，顯然欠缺法治觀念，有害社會正常交易秩序，應予非難
    ，法治觀念淡薄，所為實非可取。惟念被告犯後坦承犯行，
    已有悔意，堪認犯後態度尚可。又固與告訴人裕富數位資融
    股份有限公司以10萬2,440元達成調解，願賠償其所受之損
    害，惟僅給付1萬5,000元，其餘未依約履行等情，有調解筆
    錄及本院公務電話紀錄等件（見本院審易卷第43至44頁、審
    簡卷第7頁）在卷可憑；兼衡被告自陳之智識程度及家庭經
    濟狀況、告訴代理人於本院表示之意見（見本院審易卷第37
    頁），暨其犯罪動機、行為手段、造成之損害等一切情狀，
    量處如主文所示之刑，並諭知如主文所示易科罰金之折算標
    準，以示警懲。
四、被告前未曾受有期徒刑以上刑之宣告，有臺灣高等法院被告
    前案紀錄表1份（見本院審易卷第15頁）在卷可稽。本院審
    酌其因一時失慮，致罹刑章，犯後已見悔意並願意積極賠償
    告訴人所受之損害，認其經此偵、審程序及刑之宣告，應知
    所警惕而無再犯之虞，前開所宣告之刑以暫不執行為適當，
    再參以本案被告之犯罪情節，爰依刑法第74條第1項第1款之
    規定，諭知如主文所示之緩刑期間，以勵自新。又緩刑宣告
    ，得斟酌情形，命犯罪行為人向被害人支付相當數額之財產
    或非財產上之損害賠償，刑法第74條第2項第3款定有明文。
    是本院為兼以保障告訴人之權益，並衡酌告訴人於本院所表
    示之意見，參照前揭說明及規定，就緩刑之條件，諭知如主
    文所示，此部分並得為民事強制執行名義。如被告未遵循本
    院諭知之緩刑期間所定負擔而情節重大者，檢察官得依刑事
    訴訟法第476條及刑法第75條之1第1項第4款之規定，聲請撤
    銷本件緩刑之宣告，併予敘明。　　
五、查被告因本案詐欺行為獲得8萬5,800元之犯罪所得，然被告
    業已實際還款4,761元，又賠償告訴人1萬5,000元，是應以
    被告之犯罪所得數額扣除已償還金額部分，就尚未實際償還
    告訴人之犯罪所得6萬6,039元（計算式：8萬5,800元－4,761
    元－1萬5,000元＝6萬6,039元），依刑法第38條之1第1項前段
    、第3項規定宣告沒收，並於全部或一部不能沒收或不宜執
    行沒收時，追徵其價額。此外，若被告嗣後如依前開調解條
    件繼續履行，則於其實際償還金額之同一範圍內，既因該財
    產利益已獲回復，而與已經實際發還無異，自無庸再執行該
    部分犯罪所得沒收，乃屬當然，並無雙重執行或對被告重複
    剝奪犯罪所得而過苛之虞，併此敘明。
六、依刑事訴訟法第449條第2項、第3項、第450條第1項、第454
    條第2項，刑法第339條第1項、第41條第1項前段、第74條第
    1項第1款、第2項第3款、第38條之1第1項前段、第3項，刑
    法施行法第1條之1第1項，逕以簡易判決處刑如主文。
七、如不服本判決，得自收受送達之日起20日內向本院提出上訴
    狀，上訴於本院第二審合議庭（須附繕本）。
本案經檢察官戚瑛瑛提起公訴，檢察官吳春麗到庭執行職務。
中　　華　　民　　國　　110 　年　　3  　 月　  31　　日
                  刑事第二十一庭  法  官  倪霈棻
上正本證明與原本無異。 
如不服本判決應於收受送達後20日內向本院提出上訴書狀，並應
敘述具體理由；其未敘述上訴理由者，應於上訴期間屆滿後20日
內向本院補提理由書（均須按他造當事人之人數附繕本）「切勿
逕送上級法院」。告訴人或被害人如對於本判決不服者，應具備
理由請求檢察官上訴，其上訴期間之計算係以檢察官收受判決正
本之日期為準。 
                                  書記官  陳怡君 
中　　華　　民　　國　　110 　年　　3 　　月　　31　　日
附錄論罪科刑法條：
中華民國刑法第339條
（普通詐欺罪）
意圖為自己或第三人不法之所有，以詐術使人將本人或第三人之
物交付者，處5年以下有期徒刑、拘役或科或併科50萬元以下罰
金。
以前項方法得財產上不法之利益或使第三人得之者，亦同。
前二項之未遂犯罰之。
附表：
被告應給付告訴人裕富數位資融股份有限公司新臺幣（下同）8萬7,440元，付款方式如下： ㈠被告應於民國110年4月26日以前，給付告訴人3萬5,000元。 ㈡其餘款項共分17期，被告應自110年5月起，按月於每月26日   以前給付，前16期各給付3,000元，第17期給付4,440元。 ㈢如有一期未付，視為全部到期。